臺灣臺北地方法院民事判決 
110年度婚字第113號
原      告  乙○○  
訴訟代理人  王聰明律師
被      告  甲○○  
上列當事人間請求離婚事件，本院於民國110年10月21日言詞辯
論終結，判決如下：
    主    文
原告之訴駁回。
訴訟費用由原告負擔。
    事實及理由
一、原告起訴主張略以:兩造於民國69年結婚，婚後育有一子一
    女，均已成年，兩造長期不合，皆無維持婚姻之意願，曾於
    109年12月5日邀證人李茂禎、凃利玲簽訂離婚協議書，約定
    由原告給付新臺幣(下同)100萬元，付款方式自110年3月15
    日至115年3月14日每月給付2萬元至滿額為止，惟簽訂離婚
    協議書後，原告數度邀請被告至戶政事務所辦理，被告卻要
    求原告必須先給付100萬元，始願意辦理離婚登記，兩造既
    已無維持婚姻意欲，請求依民法第1052條第2項前段規定，
    判准離婚等語。並聲明:㈠准原告與被告離婚。㈡訴訟費用由
    被告負擔。
二、被告則以:伊當初會簽那份離婚協議書，是因為原告賴在家
    中5天不洗澡、不願離去，伊沒有辦法才會去簽，原告要離
    婚是因為有外遇，原告認識一個大陸女人，大陸女人有給原
    告100萬元，所以伊才說如果給伊100萬元伊願意離婚，但原
    告自始只有給過1次2萬元，伊不願意離婚等語。並聲明如主
    文所示。
三、按有民法第1052條第1項以外之重大事由，難以維持婚姻者
    ，夫妻之一方得請求離婚，但其事由應由夫妻之一方負責者
    ，僅他方得請求離婚，民法第1052條第2項定有明文。次按
    當事人主張有利於己之事實者，就其事實有舉證之責任，但
    法律別有規定，或依其情形顯失公平者，不在此限，民事訴
    訟法第277 條定有明文。是主張權利存在之人就權利發生事
    實負舉證責任，主張權利不存在之人就權利障礙事實、權利
    消滅事實、權利排除事實負舉證責任。準此，原告主張兩造
    婚姻有民法第1052條第2 項判決離婚事由等語，自應就此權
    利發生事實負舉證責任。又按民法第1052條第2 項所稱「有
    前項以外之重大事由，難以維持婚姻者」，乃抽象的、概括
    的離婚事由，係民法親屬編於74年修正時，為因應實際需要
    ，參酌各國立法例，導入破綻主義思想所增設。但其事由應
    由夫妻之一方負責者，僅他方得請求離婚，所採者為消極破
    綻主義精神，而非積極破綻主義。關於是否為難以維持婚姻
    之重大事由，其判斷標準為婚姻是否已生破綻而無回復之希
    望。而婚姻是否已生破綻而無回復之希望，則應依客觀的標
    準，即難以維持婚姻之事實，是否已達於倘處於同一境況，
    任何人均將喪失維持婚姻意欲之程度而定。至於同條但書所
    規定「難以維持婚姻之重大事由應由夫妻之一方負責者，僅
    他方得請求離婚」，乃在限制「主要有責配偶」之離婚請求
    權，蓋如肯定有責配偶之離婚請求，無異承認破壞婚姻秩序
    者可恣意離婚，有背於道義，尤其違反自己清白（clean ha
    nds ）之法理，有欠公允，同時亦與國民之法感情及倫理觀
    念不合，因而立法採消極破綻主義。故若夫妻雙方均為有責
    時，則應衡量比較雙方之有責程度，只許責任較輕之一方向
    應負主要責任之他方請求離婚，以符合公平（最高法院94年
    度台上字第2059號判決意旨、95年度第5 次民事庭會議決議
    參照）。
四、原告上開主張固提出戶口名簿、離婚協議書等件為證。然查
    ，兩造係於69年結婚，迄今已40餘年，原告主張兩造個性不
    合無法相處，卻也維持40餘年之婚姻，非可謂短暫，則兩造
    間究竟有何個性不合不能相處之具體情事，均未見原告舉證
    說明。原告固提出上開離婚協議書，欲證明兩造已無維持婚
    姻之意欲，然被告當庭表示:原告是因為外遇才提離婚，伊
    不願意離婚等語，足見被告並無離婚之意欲。又被告雖曾在
    上開離婚協議書上簽名，然原告多次邀請被告前往戶政機關
    辦理登記，均為被告所拒，堪認被告並非毫無維持婚姻之意
    欲甚明。至原告對被告主張其有外遇一事，陳述:伊跟另外
    一個女生交往，是權利也是自由，這是合理的，沒有人說伊
    不能跟別人交往等語(見本院卷第50頁)，是原告亦不否認有
    與其他女子交往之事實。則縱認兩造因分居已無愛情與情感
    交流，本件導致兩造婚姻無法繼續之原因，顯然係原告外遇
    所致，即原告具有較大的可歸責性。本件原告既未舉證兩造
    間有何重大不能維持婚姻事由，且為婚姻中未能遵守承諾之
    一方，揆諸上開說明，自不符合民法第1052條第2項之離婚
    要件。綜上所述，原告上開主張兩造間有重大不能維持婚姻
    事由，並未能舉證以證其說，被告辯稱原告有外遇，係可歸
    責之一方，尚堪採信。從而，原告主張依民法第1052條第2
    項訴請離婚，為無理由。
五、本件事證已臻明確，兩造其餘主張陳述及所提之證據，與判
    決結果不生影響，爰不一一另行論述，附此敘明。　　
六、據上論結，本件原告之訴為無理由，依家事事件法第51條，
    民事訴訟法第78條，判決如主文。
中　　華　　民　　國　　110 　年　　11　　月　　4 　　日
                    家事法庭法   官  陳諾樺
以上正本係照原本作成。
如對本判決上訴，須於判決送達後20日內向本院提出上訴狀。如
委任律師提起上訴者，應一併繳納上訴審裁判費。
中　　華　　民　　國　　110 　年　　11　　月　　4 　　日
                            書記官  區衿綾